【裁判字號】    89,簡上,49
【裁判日期】    890930
【裁判案由】    侵權行為損害賠償
【裁判全文】
臺灣桃園地方法院民事判決  八十九年度簡上字第四十九號
    上  訴  人  丁○○
                己○○
                甲○○
    右  三  人
    訴訟代理人  戊○○
    被  上訴人  乙○○
                丙○○
    右  二  人
    訴訟代理人  陳忠輝
右當事人間請求侵權行為損害賠償事件，上訴人對於中華民國八十八年六月二十九日
本院中壢簡易庭八十八年度壢簡字第四三一號第一審判決提起上訴，本院判決如左：
    主    文
上訴駁回。
第二審訴訟費用由上訴人連帶負擔。
    事    實
甲、上訴人方面：
  一、聲明：原判決不利上訴人部分廢棄，廢棄部分駁回被上訴人在第一審之訴及假
      執之聲請。
  二、陳述：除與原審判決書所載者相同茲予引用外，補稱：
      被上訴人自八十四年三月九日知悉上訴人為賠償義務人，並未對上訴人請求賠
      償，竟遲至民國八十八年間，始因上訴人己○○狀告被上訴人損害賠償事件，
      經最高法院發回後，始向上訴人請求賠償，其期間已經過四年，是被上訴人之
      請求權已因時效而消滅，原審未依法將被上訴人之訴駁回，反而遽行判決上訴
      人應給付部分，於法不合，其判決應有廢棄原因。
  三、證據：援用原審之立證方法。
乙、被上訴人方面：
  一、聲明：駁回上訴。
  二、陳述：與原審判決書所載者相同茲予引用外，補稱：
      本件被上訴人係於八十六年三月八日即對上訴人提起訴訟，並未逾侵權行為損
      害賠償請求權之二年時效期間，即請求權時效並未消滅。
  三、證據：援用原審之立證方法。
丙、本院依職權調閱本院八十四年度易字第四一四一號、臺灣高等法院八十六年度上
    易字第一一九九號傷害案件卷宗(含偵查卷)。
    理  由
一、被上訴人起訴主張：民國八十四年三月九日晚間，因住處之女同學外出購物時，
    見同學即訴外人陳星宇為人毆打在地，乃迅速回到住處將上情告知被上訴人及其
    他同學，當原告及其他同學趕抵現場欲瞭解詳情時，竟為被告攔住，並持木棍或
    徒手擊打被上訴人頭部及身體，致被上訴人乙○○受有右顏擦傷，丙○○受有臉
    部多處裂傷、耳後血腫、左膝擦傷及右大腿瘀血等傷害；按不法侵害他人之身體
    ，被害人雖非財產上之損害，亦得請求賠償相當之金額，民法第一百九十五條第
    一項定有明文，被上訴人因上訴人之侵權行為身體受傷，精神亦受有痛苦，爰請
    求上訴人連帶賠償被上訴人非財產上損害新台幣（下同）各十萬元及自起訴狀繕
    本最後送達上訴人翌日起至清償日止，按年息百分之五計算之利息，並陳明願供
    擔保為假執行。上訴人則以被上訴人自八十四年三月九日知悉上訴人為賠償義務
    人，並未對上訴人請求賠償，竟遲至民國八十八年間，始因上訴人己○○狀告被
    上訴人損害賠償事件，經最高法院發回後，始向上訴人請求賠償，其期間已經過
    四年，是被上訴人之請求權已因時效而消滅，原審未依法將被上訴人之訴駁回，
    反而遽行判決上訴人應給付部分，於法不合，其判決應有廢棄原因，又本件乃兩
    造互為傷害行為，且起因肇始於被上訴人及其同學，上訴人因被上訴人及其同學
    之毆打亦受有重傷，目前尚未復原，被上訴人曾於刑事案件臺灣高等法院審理時
    要求以一萬元和解，其於本件請求上訴人各連帶給付十萬元顯屬過高等語置辯。
二、被上訴人主張之事實，業據提出安興醫院、臺灣省立新竹醫院診斷證明書各一紙
    、本院八十四年度易字第四一四一號、臺灣高等法院八十六年度上易字第一一九
    九號刑事判決書各一紙為證，上訴人對於與被上訴人互為傷害行為之事實，並不
    爭執，惟以被上訴人之侵權行為損害賠償請求權已因時效而消滅，且本件互毆係
    肇因於被上訴人及上訴人亦受有重傷等語置辯。經查：
(一)被上訴人係於八十六年三月八日即對上訴人提起本件侵權行為損害賠償訴訟，此
    有本院中壢簡易庭收狀章附卷可稽，距離本件侵權行為之發生時間即八十四年三
    月九日晚間，尚未逾民法第一百九十七條第一項之侵權行為損害賠償請求權之二
    年時效期間，是上訴人抗辯被上訴人之損害賠償請求權時效已消滅云云，尚不足
    採。
(二)八十四年三月九日上午九時十分許，因上訴人丁○○與訴外人陳星宇、杜建宏在
    桃園縣中壢市○○路四四六巷口，因騎乘機車擦撞發生爭執，雙方約定當日晚間
    七時許另在上址談判，陳星宇、杜建宏依約於六時許備妥木棍騎乘機車抵達，丁○○則邀同己○○、甲○○等人到場，雙方會面隨起衝突，進而互毆，適有陳星
    宇之同學即訴外人曹慧真路過目睹上情，乃返回宿舍通知同學前去解圍，乙○○
    、丙○○及訴外人蕭文佳、劉志鴻、葉振佑等人聞言即基於為陳星宇助陣之意，
    趕赴現場，並分持木棍、棒，與丁○○、己○○、甲○○等人在巷口互毆，雙方
    並分別受有傷害之事實，為兩造所不爭，並為前開本院及臺灣高等法院刑事案件
    所認定之事實，堪信屬實，而被上訴人乙○○、丙○○亦因參與互毆，共同傷害
    人之身體，經各判處拘役五十日，上訴人丁○○處拘役三十日，上訴人己○○、
    甲○○各處拘役二十日之事實，並經本院依職權調閱本院八十四年度易字第四一
    四一號、臺灣高等法院八十六年度上易字第一一九九號傷害案件卷宗 (含偵查卷
    )，查核屬實，亦有上開刑事案件歷審判決書各一紙在卷可稽。
(三)按雙方互毆乃雙方互為侵權行為，與雙方行為為損害之共同原因者有別，無民法
    第二百十七條過失相抵原則之適用。最高法院六十八年台上字第九六七號著有判
    例意旨可資參照。被上訴人主張渠因上訴人之共同傷害行為，被上訴人乙○○受
    有右顏面擦傷四X四公分，丙○○受有臉部多處擦傷（一公分二處、二X二公分一
    處）、耳後血腫三X三公分、左膝擦傷一X一公分、右大腿瘀血等傷害，有被上訴
    人所提安興醫院、臺灣省立新竹醫院診斷證明書各一紙為證，堪信屬實，而被上
    訴人所受之傷害與被告之共同傷害行為復有相當因果關係，則被上訴人本於侵權
    行為法律關係，請求上訴人負共同侵權行為責任，連帶賠償其所受損害，於法並
    無不合，至上訴人抗辯渠亦因該互毆行為而受有傷害，然此乃兩造互為侵權行為
    ，揆諸前開最高法院判例意旨，上訴人仍無解於其應負之賠償責任。
(四)綜上所述，原審依據民法第一百九十五條第一項規定：不法侵害他人之身體，被
    害人雖非財產上之損害，亦得請求賠償相當之金額，認定上訴人應負擔害賠償責
    任，已如前述，並審酌被上訴人二人所受傷情均屬身體外部之擦撞傷，傷害事件
    發生時，被上訴人二人仍為在學學生，及上訴人丁○○目前仍係學生，己○○任
    職太平洋電子公司，月薪三萬餘元，甲○○為飲食店送貨司機，月薪二、三萬餘
    元等情，認上訴人連帶賠償原告乙○○三萬元，連帶賠償被上訴人丙○○四萬元
    及均自起訴狀繕本最後送達翌日即八十六年五月十三日起至清償日止，按年息百
    分之五計算之利息為適當，應予准許，逾此部分之請求，應予駁回，並依被上訴
    人陳明願供擔保為假執行，就被上訴人勝訴部分，分別酌定相當之擔保金額准許
    之，至被上訴人敗訴部分，其假執行之聲請即失所附麗，併予駁回，原審判決其
    認事用法均核無違誤。上訴人主張指摘原判決不當，求予廢棄改判，為無理由，
    應予駁回。
三、本件事證已臻明確，兩造其餘攻擊防禦方法及舉證，核於判決之基礎無影響，毋
    庸一一論列，併此敘明。
據上論結，本件上訴為無理由，依民事訴訟法第四百三十六條之一第三項、第四百四
十九條第一項、第七十八條，判決如主文。
中      華      民      國    八十九    年      九      月     三十     日
                            臺灣桃園地方法院民事第一庭
~B審判長法官
~B法      官  黃漢權
~B法      官  黃漢權


司法院資訊處製作；財團法人民間司法改革基金會備份。
